【裁判字號】    95,簡上,232
【裁判日期】    950630
【裁判案由】    賭博
【裁判全文】
臺灣桃園地方法院刑事判決             95年度簡上字第232號
公  訴  人  臺灣桃園地方法院檢察署檢察官
上  訴  人  乙○○
即  被  告
            甲○○
上列上訴人等因賭博案件，不服本院桃園簡易庭於民國94年12月
21日所為之94年度桃簡字第2708號刑事簡易判決（原檢察官聲請
簡易判決處刑案號：94年度偵字第18242 號），提起上訴，本院
管轄之第二審地方法院合議庭判決如下：
    主  文
上訴駁回。
    事  實
一、乙○○（無不法前科）與真實姓名、年籍不詳，綽號「阿火
    」、「阿傑」、「阿順」之成年男子共同基於意圖營利之概
    括犯意聯絡，自民國94年1 月間某日起至同年8 月7 日止，
    由乙○○提供其經營位在桃園縣桃園市○○路811 號之「華
    碩汽車修護廠」，供作公眾得出入之賭博場所，並負責收取
    賭客下注賭資及墊付賭客贏得之賭金，所收取之賭資則交由
    「阿順」轉交予「阿火」、「阿傑」，至墊付之賭金，亦由
    「阿火」、「阿傑」於事後透過「阿順」交付予乙○○，其
    賭法係由賭客就當日開賽之棒球隊比賽結果簽賭下注，約定
    下注以「1 支」為單位，每支賭金為新台幣（下同）10,000
    元，乙○○每支可從中抽頭500 元牟利，若下注之球隊比賽
    勝利，賭客可贏得10,000元賭金，倘下注之球隊未贏得比賽
    ，則扣除500 元抽頭金後之賭資9,500 元悉歸「阿火」及「
    阿傑」所有，乙○○除負責收取賭客下注賭資及墊付賭客贏
    得之賭金外，亦自94年1 月間某日起至同年8 月7 日止，連
    續多次向「阿火」、「阿傑」下注簽賭。甲○○（無不法前
    科）則於某不詳時間，向乙○○下注簽賭1 注。嗣於94年8
    月9 日上午11時許，為警在上址查獲，並在乙○○辦公室桌
    上及抽屜內扣得其所有之簽單4 張（表格簽單3 張、便條紙
    簽單1 張）、撕毀經拼湊還原之表格簽單4 張及空白表格簽
    單4 張。
二、案經桃園縣政府警察局桃園分局移送臺灣桃園地方法院檢察
    署檢察官偵查後聲請以簡易判決處刑。
    理  由
一、訊據上訴人即被告乙○○固坦承有簽賭之事實，惟矢口否認
    有何經營職棒賭博之犯行，略以：伊並非組頭，僅係幫親友
    簽賭，幫忙下注，沒有收500 元手續費抽頭，在警詢中對於
    「＋5 」、「－2 」之說明，是警察跟伊聊伊之前簽賭的情
    形，扣案之簽單都是在94年間自己隨手亂寫，因為喜歡棒球
    ，才會寫球隊名稱，「＋幾」「－幾」是代表球隊輸贏的分
    數云云置辯。另上訴人甲○○坦承曾前往乙○○所經營之汽
    車修護廠聊天乙節，惟矢口否認有何賭博犯行，辯稱：不清
    楚為何乙○○在簽單上寫伊的名字，也不瞭解簽單所載文字
    之意義云云。惟查：
（一）被告乙○○部分：
   1、觀諸警方自被告乙○○辦公室桌上及抽屜內扣得之簽單6
      紙（見94年度偵字第18242 號（下稱偵查卷）第43、44、
      49至52頁），以偵查卷第44頁簽單為例，在簽單左側記有
      7 月30日及7 月31日，在7 月30日部分，由左至右，分別
      載有『六』、『信』等字樣，並依序在『六』之下，記載
      「貴－5 」、「一－2 」、「隆－5 」；『信』之下，載
      有「貴＋5 」、「一＋2 」、「隆＋5 」；另7 月31 日
      部分，由左至右載有『六』、『統』等字樣，『六』之下
      ，載有「貴－5 」、「一－2 」、「隆－4 」；『統』之
      下，載有「貴－5 」、「一－2 」、「隆＋5 」等字，佐
      以被告乙○○於警詢中，經警提示該紙簽單詢問被告乙○
      ○其上之記錄為何意時，被告乙○○供稱：7 月30日之簽
      單，「六」是代表「LA NEW熊隊」，「信」係代表職棒「
      中信鯨隊」，「貴」與「一」是指綽號「阿貴」、「阿一
      」與伊一同簽賭的朋友，「＋」代表贏，「－」代表輸，
      「＋5 」代表贏5 萬，「－5 」代表輸5 萬，7 月31 日
      部分也是如此類推等語，可見該紙簽單應係被告自行記載
      其與「阿貴」、「阿一」在94年7 月30日、同年月31日簽
      賭職業棒球輸贏賭金之紀錄。另其餘扣得偵字卷第43、49
      至52頁等5 紙簽單，與偵查卷第44頁之格式相同，並作如
      是之分類與記載，相異處僅日期不同，球隊名稱、賭客姓
      名互有更迭，「＋」或「－」符號後所載之數字有異，佐
      以被告乙○○於本院準備程序時坦認上開扣案6 紙簽單均
      係其於94年間親自書寫等語，是衡諸常理，上述6 紙簽單
      既均出自被告乙○○之手，且記載方式亦均相同，顯然偵
      查卷第43、49至52頁等5 紙簽單之用途與文意，均應與偵
      字卷第44頁作相同之解釋，即均屬於被告乙○○紀錄賭客
      當日簽賭職業棒球輸贏賭金之文書無疑。
   2、被告乙○○辯稱僅單純簽賭，幫忙下注，並非組頭，500
      元係給組頭「阿傑」、「阿火」之手續費，伊並無抽頭云
      云。然析諸上揭扣案之6 紙簽單，每頁均載明各賭客之代
      名、下注支數及輸贏結果，顯然係對簽賭過程及結果之彙
      整記錄，參以偵查卷第43頁、第52頁背面均有賭金之計算
      式，核與一般坊間擔任組頭者均彙總受理各簽賭之日期、
      支數及球隊，俾便計算下注賭資及輸贏結果之情相符，則
      被告乙○○辯稱僅單純向「阿火」等人簽賭云云是否屬實
      ，已非無疑。況被告乙○○於警詢中供稱，賭客贏得之賭
      金均由伊先墊付等語，惟被告乙○○個人經濟狀況不佳，
      信用卡與現金卡均已刷爆，均向他人借調現金墊付賭客賭
      金等節，亦據被告乙○○於警詢時供陳在案，設若被告果
      僅代他人簽賭下注，而未抽頭牟利，衡情其自身經濟既屬
      拮据，若非有利可圖，焉有承擔墊付賭金後，組頭藉故拖
      延甚至捲款逃逸之風險，而須自負組頭責任之理？此顯與
      常情未合，益徵被告應非單純為他人下注，而有抽頭500
      元以牟利之情事。
   3、另被告乙○○辯以警詢中對於「＋5 」、「－2 」之說明
      ，是警察跟伊聊之前簽賭的情形，扣案簽單均係隨手亂寫
      ，因喜歡棒球，才會寫球隊名稱，「＋幾」「－幾」是代
      表球隊輸贏的分數云云。然被告乙○○於警詢中，係經警
      提示偵查卷第44頁之扣案簽單後，始就該紙簽單為說明，
      此有卷附之警詢筆錄存卷可查，是被告乙○○於警詢中之
      供述，顯係針對本案扣得之簽單說明其文意內容，其辯稱
      於警詢中所言係與警方聊到之前簽賭的情形，與本案無關
      云云，要無可採。又扣案之簽單倘係被告乙○○因喜愛棒
      球而信手亂寫，而無簽賭情事，衡情被告乙○○應於第一
      時間即提出此有利辯解，然被告於警詢中，經警方詢問何
      時從事職棒簽賭時，業供稱：「約在7 、8 個月前，在我
      辦公室簽賭，有時會在別處簽，約兩天前就沒有再簽了。
      」等語，嗣於偵查中亦未提出扣案簽單是伊隨手書寫之辯
      解，至本院行準備程序訊問對起訴事實有何意見時，亦隻
      字未提，僅辯稱無擔任組頭爾，故被告乙○○迨於審理期
      日始為此辯解，顯係飾詞卸責之詞，委不足採。末查，被
      告乙○○於審判期日辯稱扣案之偵查卷第42頁簽單，非伊
      所寫，亦不知內容為何意云云，然本院於準備程序整理本
      案事實，被告乙○○對於扣案之便條紙及簽單均係其親自
      手寫乙節，並無意見，此有準備程序筆錄可憑，佐以被告
      乙○○於警詢中，經警提示該紙簽單時，亦稱：「7 月12
      日我贏54,500元、7 月13日輸21,500元、7 月14日鯨對熊
      贏29,687元、獅對蛇輸25,000元、7 月15日鯨對熊贏31,7
      50元、牛對象輸17,000元，總計贏52,437元，臺灣的職棒
      簽賭贏524,337 元，美國的職棒簽賭輸31,600元，合計贏
      20,837元」等語，顯見該紙簽單應係被告乙○○所書寫以
      記錄簽賭職棒之輸贏結果無訛，是被告乙○○於審判期日
      翻異前詞，顯係卸責之詞，亦不足採。
（二）被告甲○○部分：
   1、審諸扣案之便條紙（即偵查卷第41頁、第42頁中間卷附未
      編頁碼之紙張），其上由上至下依序載有「－1 詩怡」、
      「－0.5 有志」、「－0.5 強生」、「－2 姐」等字樣，
      佐以書寫該便條紙之被告乙○○，於警詢中供稱「詩怡」
      即指甲○○等語，是前揭便條紙所載「詩怡」所指之人即
      係本案被告甲○○，應可確定。
   2、被告甲○○辯稱並無賭博，不知被告乙○○為何在便條紙
      上寫伊的名字云云。然前揭便條紙上，除被告甲○○部分
      載有「－1 詩怡」外，依序記有「－0.5 有志」、「－0.
      5 強生」及「－2 姐」等字樣，而「－0.5 有志」係指黃
      有志簽賭半支，「－0.5 強生」代表羅強生簽賭半支乙節
      ，業據被告乙○○於警詢供述明確（見偵查卷第13頁），
      佐以同案被告羅強生（所犯賭博罪部分，業經原審判處罰
      金2,000 元，羅強生未上訴而確定在案）於警詢及偵查中
      亦坦稱確與被告乙○○各出5,000 元共同簽賭1 支等語，
      並為被告乙○○所是認，足證上開便條紙應係被告乙○○
      用以記錄與賭客簽賭之情形至明，亦即被告乙○○在前揭
      便條紙上書寫被告甲○○之代名「－1 詩怡」，應係記錄
      被告甲○○下注簽賭職棒賭博之輸贏結果，可徵被告甲○
      ○應有簽賭職棒之犯行。
   3、被告乙○○雖陳稱：是伊某日與客戶講行動電話時，在桌
      上剛好看到偵查卷第52頁簽單，隨手抄在便條紙上，沒有
      任何意義，甲○○並無賭博云云。然觀之偵查卷第52頁簽
      單，其星期二部分載有『誠泰』、『統一』，並依序記載
      「貴」、「一」、「隆」、「怡」、「隆志（對碰）」等
      人名；星期三部分載有『誠泰』、『牛』，並依序記載「
      貴」、「一」、「隆」等字樣，而與前揭便條紙所載文字
      對照結果，僅「怡」、「志」字重複外，並未出現其他相
      同之文字，尚難認兩紙書面有何關聯性可言；況前揭便條
      紙註明在被告甲○○後面之「－0.5 有志」、「－0.5 強
      生」，均係代表簽賭職棒半支之意，則既列於同張便條紙
      上，且記載方式亦與記錄其他賭客簽賭方式並無二致之情
      況下，焉有獨被告甲○○部分係信手胡寫之理？又前揭便
      條紙書寫方式，排序整齊，字體尚稱工整，且除代名及「
      －（阿拉伯數字）」外，並無其他不相干之文字，衡與一
      般無意識隨手書寫之文字，通常較凌亂無章法之情況有異
      ；再參以被告乙○○與甲○○為朋友關係，且2 人金錢借
      貸往來密切，為渠等所是認，顯見渠等交情匪淺等情，益
      徵被告乙○○辯稱係看到偵查卷第52頁簽單後，隨手抄在
      便條紙上，被告甲○○並無賭博云云，應係臨訟迴護被告
      甲○○之詞，應非真實，難認可採。
   4、另被告甲○○雖提出存摺影本1 紙，欲證明曾借款予被告
      乙○○270,000 元乙節，然被告甲○○縱曾借貸被告乙○
      ○270,000 元，亦無法推翻被告甲○○所犯本案賭博犯行
      ，況審諸前揭存摺影本，被告甲○○以紅筆圈畫93年7 月
      16 日 支出100,017 元部分，充其量僅能證明被告甲○○
      於是日曾提領該數額之金錢，亦無從證明該數額係借予被
      告乙○○乙節，從而，本院認被告甲○○所執此部分辯解
      ，與本案犯罪事實無涉，並無再予調查之必要，併此敘明
      。
（三）綜上，被告乙○○、甲○○前開所辯無非卸責之詞，均無
      可採，本案事證明確，渠等犯行堪以認定，應予依法論科
      。
二、核被告乙○○所為，係犯刑法第266 條第1 項前段普通賭博
    罪、同法第268 條之意圖營利供給賭博場所罪及意圖營利聚
    眾賭博罪；被告甲○○所為，則係犯刑法第266 條第1 項前
    段普通賭博罪。被告乙○○與「阿傑」、「阿火」及「阿順
    」間，有犯意聯絡及行為分擔，應論以共同正犯；被告乙○
    ○在每當日開賽前之多次提供賭博場所、聚眾賭博之行為，
    均係單一決意之接續實施，為接續犯。另其先後多次普通賭
    博犯行、意圖營利供給賭博場所犯行及意圖營利聚眾賭博犯
    行，時間緊接，犯罪構成要件相同，顯係均基於概括犯意反
    覆為之，應各依刑法第56條連續犯規定，論以一罪，並加重
    其刑。又其所犯上開3 罪，既係基於一賭博犯意之決定，達
    成其同一犯罪之各個舉動，應屬法律概念之1 行為，其1 行
    為觸犯3 罪名，應依刑法第55條想像競合犯之規定，從情節
    較重之連續意圖營利聚眾賭博罪處斷。
三、原審以被告乙○○、甲○○罪證明確，適用刑法第28條、第
    56條、第266 條第1 項前段、第268 條、第55條、第41條第
    1 項前段、第38條第1 項第2 款，罰金罰鍰提高標準條例第
    1 條前段、第2 條，並審酌被告乙○○、甲○○之犯罪動機
    、目的、手段、所生危害等一切情狀，逕以簡易判決量處被
    告乙○○有期徒刑4 月，被告甲○○罰金2,000 元，並分別
    諭知易科罰金、易服勞役之折算標準，並認扣案之簽單4 張
    （表格簽單3 張、便條紙簽單1 張）、撕毀經拼湊還原之表
    格簽單4 張及空白表格簽單4 張均係被告乙○○所有，供其
    犯本件賭博犯行或預備犯賭博犯行之物而宣告沒收，經核其
    認事用法均無違誤，量刑亦屬妥適，應予維持，被告乙○○
    上訴仍執陳詞否認有何經營職棒簽賭犯行，被告甲○○則否
    認有何賭博犯行，所辯均無所採，業如前述，渠等上訴自無
    理由，應予駁回。
據上論斷，應依刑事訴訟法第455 條之1 第3 項、第368 條，判
決如主文。
本案經檢察官古慧珍到庭執行職務。
中    華    民    國    95    年    6     月    30    日
                  刑事第十庭  審判長法  官      江德民
                                    法  官      柯姿佐
                                    法  官      蔡和憲
上正本證明與原本無異。
不得上訴。
                                    書記官      常毓生
中    華    民    國    95    年    7     月    3     日


司法院資訊處製作；財團法人民間司法改革基金會備份。
